【裁判字號】    90,交上訴,84
【裁判日期】    900731
【裁判案由】    公共危險等
【裁判全文】
臺灣高等法院刑事判決                              九十年度交上訴字第八四號
    上  訴  人
    即  被  告  丙○○
右上訴人因公共危險等案件，不服臺灣士林地方法院八十九年度交訴字第六四號，中
華民國九十年四月十七日第一審判決（起訴案號：臺灣士林地方法院檢察署八十九年
度偵字第六七０七號）提起上訴，本院判決如左：
    主  文
原判決關於過失傷害及定執行刑部分撤銷。
丙○○因過失傷害人，處有期徒刑月。
其他上訴駁回。
右開上訴駁回部分（即服用酒類，不能安全駕駛動力交通工具而駕駛，處有期徒刑肆
月；駕駛動力交通工具肇事，致人傷而逃逸，處有期徒刑捌月）；與撤銷改判部分所
處之刑，應執行有期徒刑壹年壹月。
    事  實
一、丙○○於民國八十九年五月二十一日下午八時許，在臺北市○○區○○路附近飲
    用酒類後，明知自己酒醉不能安全駕駛動力交通工具，本應注意不得駕駛汽車，
    以免影響公眾安全，竟仍貿然駕駛車號ＥＢ—五九六一號自用小客車，由上開飲
    酒地點欲返家，於同日下午十時四十五分許，行經臺北市北投區○○○路南向北
    方向行駛（起訴書誤載為西向東），行經臺北市○○○路○段一四一號前，本應
    注意在市區道路，行車速度應依標誌，如無標誌時速不得超過四十公里，又汽車
    在雙向二車道行駛時，均應在遵行車道內行駛，在劃有分向限制線之路段，不得
    駛入來車之車道內，當時雖係夜間陰天，惟有照明、柏油路面乾燥無障礙物或其
    他缺陷、視距良好，依其情形並無不能注意之情事，詎其竟疏未注意，在酒醉已
    不能安全駕駛車輛狀態下，仍貿然以時速七、八十公里車速行駛，並違規駛入來
    車車道，迎面撞及對向由甲○○所騎乘搭載乙○○由北向南行駛之車號ＭＦＤ─
    一五０號重型機車，致甲○○左肱骨骨幹骨折、左手肘關節脫臼骨折、左橈骨骨
    折、左橈骨神經挫傷，乙○○則受有左側脛腓骨、股骨幹開放性骨折、左足深部
    損傷合併骰骨開放性骨折、骨盆骨折、左肘脫位骨折等傷害。丙○○於肇事致人
    受傷後，竟未下車探視救護傷者，而駕車逃逸，嗣經警據報前往處理，始循線於
    八十九年五月二十一日下午十一時許，在臺北市北投區○○○路四段三十巷內查
    獲，並以酒精測試器對丙○○施測，其呼氣酒精濃度達每公升０．七五毫克。
二、案經甲○○、乙○○（乙○○在檢察官偵查中始提出告訴）訴由臺北市政府警察
    局北投分局報請臺灣士林地方法院檢察署檢察官偵查起訴。
    理  由
一、訊據上訴人即被告丙○○對於其於右揭時、地酒醉後駕車，超速並駛入來車道而
    肇事，致告訴人甲○○、乙○○受有前開傷害後，未將送醫，而駕車逃逸之事實
    坦承不諱，核與告訴人甲○○、乙○○於警局偵訊、檢察官偵查中或原審審理時
    指訴情節相符，並經證人即承辦本案之臺北市政府警察局北投分局警員劉明宏於
    偵查中結證屬實（見偵查卷第七十七頁至七十八頁），復有道路交通事故調查報
    告表、照片、臺北市立中興醫院、馬偕紀念醫院、長庚紀念醫院甲種診斷證明書
    等附卷（見偵查卷第三十二頁、四十二至五十四頁、五十八頁、五十九頁、六十
    五頁、八十一頁）可證。而被告肇事後至為警查獲實施酒精測試，其呼氣所含酒
    精濃度高達每公升０‧七五毫克，則有酒精濃度測試值表一紙在卷可憑，另徵諸
    卷附刑法第一百八十五條之三案件測試觀察紀錄表所載觀察結果，被告確有酒醉
    跡象，顯然無法駕駛，並觀諸卷附兩車車損照片，被告車輛毀損及被告係衝入對
    向車道而肇事等情形，足見其於飲酒後已達不能安全駕駛動力交通工具之狀態。
二、按汽車駕駛人，飲酒後其吐氣所含酒精成分超過每公升０‧二五毫克以上者，不
    得駕車；在市區道路，行車速度應依標誌，如無標誌，時速不得超過四十公里；
    又汽車在雙向二車道行駛時，均應在遵行車道內行駛，在劃有分向限制線之路段
    ，不得駛入來車之車道內，道路交通安全規則第一百十四條第二款、第九十七條
    第一、二款、第九十三條第一項第一款分別定有明文，此為一般駕駛人應注意並
    能注意之情事，而車禍發生當時雖係夜間陰天，惟有照明、柏油路面乾燥無障礙
    物或其他缺陷、視距良好，有道路交通事故調查表及肇事現場照片附卷可按，且
    依當時情形亦無不能注意之情事，詎其竟疏未注意及此，猶貿然在酒醉後已不能
    安全駕駛車輛狀態下駕車，致肇本件車禍，被告顯有過失，灼然甚明。告訴人乙○○受傷情形，經原審法院向財團法人長庚紀念醫院函查結果，依目前病情視之
    ，極可能雖不能回復原狀但僅減衰其效用，有該院九十年三月二日 (九十）長庚
    院法第七一號函可稽，足徵其傷害雖嚴重，但尚未達刑法重傷之程度。又告訴人
    等所受前開傷害，確因被告之過失行為所引起，兩者間具有相當因果關係。被告
    自承於肇事致告訴人等受傷後，逕行駕車逃逸，且警員查獲被告處與發生車禍之
    地點已相距九個路口，超過一公里等情，並據證人劉明宏於偵查中證述明確。本
    件事件已臻明確，被告犯行洵堪認定。
三、被告酒醉駕車並過失撞傷他人成傷後逃逸，核其所為，係犯刑法第一百八十五條
    之三服用酒類不能安全駕駛車輛罪、第二百八十四條第一項前段之過失傷害罪及
    第一百八十五條之四駕車肇事逃逸罪。被告以一過失行為致告訴人二人受傷，係
    一行為觸犯二過失傷害罪名，為想像競合犯，應從情節較重之過失傷害告訴人乙○○之一罪處斷。又被告係汽車駕駛人，其酒醉駕車因而致人受傷，依法應負刑
    事責任，所犯過失傷害罪部分，應依道路交通管理處罰條例第八十六條第一項規
    定，加重其刑。其所犯前開三罪間，犯意各別，罪名不同，應分別論罪併合處罰
    。
四、原審就被告過失傷害部分，據以論罪科刑，固非無見。惟查原判決於理由三，以
    被告迄未與告訴人達成民事和解為過失傷害部分量刑依據之一，然查被告於事後
    業與告訴人甲○○達成民事和解賠償損害，告訴人甲○○於本院九十年七月二十
    四日審判時陳稱：「已與被告和解，我不再追究」等語，原審未及審酌，關於被
    告所犯過失傷害部分之量刑，尚非允洽。被告上訴意旨以量刑太重為由，指摘原
    判決此部分不當，雖無理由，惟原判決既有前揭可議之處，此部分與定執行刑部
    分併由本院予以撤銷改判。爰審酌被告雖無前科紀錄，惟其於八十八年九月間因
    酒後駕車之公共危險案件，經臺灣臺北地方法院檢察署檢察官以八十八年度偵字
    第二一００四號職權不起訴處分確定，有卷附臺灣士林地方法院檢察署刑案紀錄
    查註紀錄表可稽，被告過失程度，告訴人乙○○、甲○○受傷情形，被告事後業
    與告訴人甲○○達成民事和解，告訴人甲○○陳明不予追究及被告犯罪後之態度
    等一切情狀，量處如主文第二項所示之刑。至原審就被告所犯服用酒類不能安全
    駕駛車輛、駕車肇事逃逸部分，以被告罪證明確，適用刑法第一百八十五條之三
    、第一百八十五條之四，並審酌被告雖無前科紀錄，惟其於八十八年九月間因酒
    後駕車之公共危險案件，經臺灣臺北地方法院檢察署檢察官以八十八年度偵字第
    二一００四號職權不起訴處分確定，有卷附臺灣士林地方法院檢察署刑案紀錄查
    註紀錄表可稽，其酒醉駕車、肇事後非但未停車救助傷患，猶駕車逃離現場，惟
犯罪後坦承犯行，態度尚稱良好等一切情狀，就所犯上開二罪分別量處有期徒刑
    四月、八月。經核此部分認事用法均無不合，量刑亦屬妥適。被告上訴意旨以量
    刑太重為由，指摘原判決此部分不當，為無理由，應予駁回。並就上訴駁回部分
    及撤銷改判部分所處之刑，定其應執行刑如主文第四項所示。被告上訴時並聲請
    宣告緩刑云云。惟本院審酌被告犯罪情節，認不宜為緩刑之宣告，附此敘明。
據上論斷，應依刑事訴訟法第三百六十八條、第三百六十九條第一項前段、第三百六
十四條、第二百九十九條第一項前段，刑法第二百八十四條第一項前段、第五十五條
、第五十一條第五款，道路交通管理處罰條例第八十六條第一項、罰金罰鍰提高標準
條例第一條前段，判決如主文。
本案經檢察官林炳雄到庭執行職務。
中      華      民      國    九十      年      七      月    三十一    日
                              臺灣高等法院刑事第三庭
                                  審判長法  官  張  連  財
                                        法  官  張  傳  栗
                                        法  官  李  英  勇
右正本證明與原本無異。
駕車肇事逃逸部分如不服本判決應於收受送達後十日內向本院提出上訴書狀，其未敘
述上訴之理由者並得於提起上訴後十日內向本院補提理由書（均須按他造當事人之人
數附繕本）。
                                        書記官  倪  淑  芳
中      華      民      國    九十      年      八      月      二      日
附錄本案論罪科刑法條全文
刑法第一百八十五條之三：
服用毒品、麻醉藥品、酒類或其他相類之物，不能安全駕駛動力交通工具而駕駛者，
處一年以下有期徒刑、拘役或三萬元以下罰金。
刑法第一百八十五條之四：
駕駛動力交通工具肇事，致人死傷而逃逸者，處六月以上五年以下有期徒刑。
刑法第二百八十四條：
因過失傷害人者，處六月以下有期徒刑、拘役或五百元以下罰金，致重傷者，處一年
以下有期徒刑、拘役或五百元以下罰金。
從事業務之人，因業務上之過失傷害人者，處一年以下有期徒刑、拘役或一千元以下
罰金，致重傷者，處三年以下有期徒刑、拘役或二千元以下罰金。


司法院資訊處製作；財團法人民間司法改革基金會備份。
